臺灣基隆地方法院民事判決　　　　　　 100年度重訴字第64號
原　　　告　愛之味股份有限公司
法定代理人　陳哲芳
訴訟代理人　張振榮
被　　　告　黃慶傑
上列當事人間損害賠償事件，經本院刑事庭移送前來，本院民事
庭於民國100年12月27日言詞辯論終結，判決如下：
    主  文
被告應給付原告新臺幣玖佰柒拾捌萬伍仟佰陸拾陸元，及自民
國一百年一月二十四日起至清償日止，按年息百分之五計算之利
息。
原告其餘之訴駁回。
訴訟費用由被告負擔十分之六，餘由原告負擔。
原告本判決第一項於原告以新臺幣佰貳拾柒萬元為被告供擔保
後，得假執行。但被告如於假執行程序實施前，以新臺幣玖佰柒
拾捌萬伍仟佰陸拾陸元為原告預供擔保，得免為假執行。
原告其餘假執行之聲請駁回。
  事實及理由
壹、原告方面：
一、被告黃慶傑為訴外人雙傑國際有限公司（以下簡稱雙傑公司
    ）之法定代理人，訴外人雙傑公司於民國97年1月3日與原告
    簽訂承攬運送合約書，約定訴外人雙傑公司受原告公司委託
    承攬原告公司在基隆、汐止、馬祖地區軍公教福利品之運送
    服務及貨物保管事務，因此訴外人雙傑公司倉庫內商品所有
    權屬於原告公司所有，未經原告公司同意不得私自出售。
二、原告公司於97年9月11日盤點訴外人雙傑公司倉庫內貨物發
    現，被告將原告公司之前於附表一編號一事實欄所載時間陸
    續交付如附表一編號一事實欄所載之貨物，擅自處分，損害
    原告對附表一編號一事實欄所載貨物之所有權，因此依據民
    法第184條第1項前段、民法第179條規定，請求被告賠償附
    表一編號一事實欄所載貨物價值，合計應賠償原告新臺幣（
    下同）9,785,366元，其詳細之計算方式如附表二所示，及
    自起訴狀繕本送達翌日起至清償日止，按法定利率計算之遲
    延利息
三、被告為雙傑公司法定代理人，其於附表一編號二至六事實欄
    所載時間，受原告委託向廠商收取如附表一編號二至六事實
    欄所載金額之貨款，依據約定被告應按月將收取之貨款交付
    原告，被告竟未按期交付原告，而侵占入己擅自挪用，顯已
    侵害原告就上開貨款之財產權，為此依據民法第184條第1項
    前段、同法第179條規定，請求被告賠償原告分別如附表一
    編號二至六事實欄記載之貨款金額，及自起訴狀繕本送達翌
    日起至清償日止，按法定利率計算之遲延利息
四、基於前述，聲明：被告應給付原告15,986,341元，及自起訴
    狀繕本送達翌日起至清償日按年息5﹪計算之利息。
貳、被告方面：
    被告僅辯稱原告請求之金額過多，並聲明：駁回原告之訴。
參、得心證之理由：
一、被告經合法通知，未於最後言詞辯論期日到場，核無民事訴
    訟法第386條各款所列情形，爰依民事訴訟法第385條第1項
    前段之規定，准原告之聲請，由其一造辯論而為判決。
二、附表一編號一事實部分：
    原告主張被告將其交付雙傑公司保管如附表一編號一事實欄
    所載貨物擅自變賣，業已侵害原告對附表一編號一事實欄所
    載貨物之所有權，構成侵權行為。業據原告提出原告公司與
    雙傑公司間之承攬運送契約1份、雙傑公司（97／7—97／9
    ／10）盤盈虧明細表1份（附表二）等物為證。被告則抗辯
    金額過高等語。首查，依據原告公司與訴外人雙傑公司間之
    承攬運送契約約定，訴外人雙傑公司係承攬辦理原告公司貨
    物之運送服務及貨品保管責任，因此原告公司主張存放於雙
    傑公司倉庫內之貨物所有權仍為原告公司所有應屬可信，是
    以未經原告公司指示所為處分行為均屬侵害原告公司就該貨
    物之所有權。而經原告公司盤點其交付雙傑公司倉庫內之貨
    物後，發覺有附表一編號一事實欄所載貨物短少滅失，有原
    告提出附表二盤盈虧明細表1份堪以佐證，且參酌本院刑事
    庭99年度易字第576號案卷，業經訊問證人藍春香、廖士棠
    等人證述略以，原告公司確實前往雙傑公司倉庫內盤點方製
    作出附表二之盤盈虧明細表，因此足認附表二私文書內容真
    實可信，原告主張附表二該部分貨物所有權遭被告侵害而滅
    失，要屬真實，被告空言否認貨物數量過高洵無足採，是以
    原告主張被告應構成對附表一編號一事實欄所載貨物之侵權
    行為應有理由。而依據民法第215條規定，不能回復原狀或
    回復顯有重大困難者，應以金錢賠償其損害。附表一編號一
    事實欄所載貨物均已滅失，因此回復顯有困難，因此原告請
    求被告賠償附表一編號一犯罪事實欄所載貨物之交易價格要
    屬有據。因此原告以附表二詳細計算個別貨物數量及個別貨
    物單價，而得出個別貨物總價，並統計全部貨物金額為
    9,785,366元，要屬有據，並自起訴狀繕本送達被告翌日即
    100 年1月24日起至清償日止，按法定利率5﹪計算之遲延利
    息，亦有理由，均應准許。
三、附表一編號二至六事實部分：
（一）按給付遲延與侵權行為，性質上雖屬相同，但因債務人之
      遲延行為侵害債權，在民法上既有特別規定，自無關於侵
      權行為規定之適用（最高法院43年台上字第639號判例要
      旨參照）。
（二）原告自承其與雙傑公司簽訂之合約書，委任雙傑公司為其
      代收貨款後，按月再繳交原告，因此被告個人乃以雙傑公
      司法定代理人身分代理雙傑公司履行其與原告間委任契約
      ，而收取附表一編號二至六所載之貨款，原告公司僅能依
      據其與雙傑公司之委任之債權契約約定，請求被告代理雙
      傑公司返還代為收取之貨款，原告公司就被告代理雙傑公
      司收取之附表一邊號二至六事實欄所載之貨款，並未取得
      物權所有權，僅有對雙傑公司之債權返還請求權，是以雙
      傑公司迄今尚積欠附表一編號二至六事實欄所載之貨款金
      額未交付原告，乃為給付遲延之債務不履行，依據上揭判
      例要旨，並無侵權行為規定之適用，據此原告主張被告上
      揭給付遲延之債務不履行另構成侵權行為，於法無據。而
      被告乃為雙傑公司占有所收取之貨款現金動產物權，原告
      公司對該部分貨款僅有債權請求權，而無特定標的物之物
      權請求權存在，因此縱然被告擅自挪用該筆現金，亦無侵
      害原告就該現金之動產物權可言，據此原告主張被告挪用
      款項構成侵權行為，顯有誤認，要無可採。
（三）又按民法第179條第1項前段規定，「無法律上原因而受利
      益，致他人受損害者，應返還其利益。」，被告身為雙傑
      公司法定代理人縱然尚未代理雙傑公司依據契約約定將附
      表一編號二至二所載金額貨款交付原告，然原告對雙傑公
      司仍有債權請求權存在，並未消滅，因此原告並未受有損
      害，顯不構成不當得利，原告援引不當得利請求被告給付
      附表一編號二至二號金額之貨款，於法條規定要件不合，
      顯無理由。
（四）據此，就附表一邊號二至六事實欄所載之貨款部分，原告
      分別對原告個人主張侵權行為及不當得利均於法無據，應
      予駁回。
四、從而，原告就附表一編號一事實欄部分依侵權行為之法律關
    係，請求被告給付如主文第1項所示之本金及利息，為有理
    由，應予准許，逾上揭部分即附表一編號二至六事實欄部分
    ，則無理由，應予駁回。
五、原告聲明願供擔保請求准為假執行，於其勝訴部分，經核要
    無不合，爰酌定相當之擔保金，准許之，並依職權宣告被告
    得供擔保免為假執行。至於原告敗訴部分失所附麗，併予駁
    回。
六、本件原告之訴為一部有理由，一部無理由，依民事訴訟法第
    385條第1項前段、第79條、第390條第2項、第392條第2項，
    判決如主文。
中    華    民    國   100    年    12    月    30    日
                  民事庭法  官  王翠芬
以上正本係照原本作成。
對於本件判決如有不服，應於收受送達後20日內向本院提出上訴
書狀，敘述上訴之理由，上訴於臺灣高等法院，並按他造當事人
之人數附具繕本。
中    華    民    國   100    年    12    月    30    日
                        書記官  李一農
 附表一
┌──┬───────────────────────┐
│編號│                   事實                       │
├──┼───────────────────────┤
│ 一 │原告於九十七年七月至八月二十六日及二十七日前之│
│    │某時，將其所有之「鮮味脆瓜一百七十公克」二千八│
│    │百二十九罐、「蔭瓜」一萬六千七百十一罐、「青脆│
│    │菜心」一萬零四百四十二罐、「珍保玉筍」一萬四千│
│    │六百四十九罐、「土豆麵筋」一萬九千一百四十四罐│
│    │、「素食沙茶」七十二罐、「甜辣醬」四千零二十六│
│    │罐、「鮮脆條瓜（瓶）一百八十公克」六千五百零九│
│    │罐（以上單價均新臺幣〈下同〉二十二點四九元）、│
│    │「御真菇（原味）一百八十公克」二罐（單價二十七│
│    │點八二元）、「甜八寶二百六十公克」九千三百十一│
│    │罐及「甜八寶三百八十公克（罐）」一萬六千六百三│
│    │十罐（單價均十七點四元）、「珍珠圓」七百六十一│
│    │罐（單價十四點七元）、「杏仁派」六百五十四件（│
│    │單價十五點六六元）、「紅豆粉粿」四千三百三十五│
│    │件（單價十六點五三元）、「牛奶花生三百四十公克│
│    │」十一萬四千一百九十四罐（單價二十一點五元）、│
│    │「沖繩島黑八寶三百四十公克」七千四百零八罐（單│
│    │價二十一點七五元）、「冰燒仙草三百三十公克」一│
│    │千二百罐（單價二十五點五元）、「鮪魚片」一萬零│
│    │一百七十七罐（單價四十點八元）、「北歐青花魚一│
│    │百八十五公克」四罐（單價三十六點五元）、「妞妞│
│    │仙草蜜」三千八百四十二罐（單價十點四七元）、「│
│    │花蜜紅茶三百四十公克」一千九百五十六罐（單價八│
│    │點八元）、「大冬瓜茶」九千五百九十四罐（單價七│
│    │點二五元）、「麥仔茶三百四十公克」九千二百九十│
│    │八罐（單價十一元）、「麥仔茶三百公克（包）」二│
│    │十包（單價六點五六元）、「愛之味沙士」三萬一千│
│    │零七十九罐及「運動飲料三百五十公克」二萬七千七│
│    │百七十一罐（單價均九元）、「椰奶三百四十公克」│
│    │二萬零三百九十五罐（單價十四點四元）、「韓式泡│
│    │菜」四千一百五十四罐（單價二十五點九五元）、「│
│    │紅芭樂汁三百三十公克（包）」二萬零二百二十八包│
│    │及「金桔柳橙三百三十公克（包）」一萬二千五百十│
│    │六包及「ＡＧＶ蔬果汁三百三十公克（包）」六千七│
│    │百十一包（單價均九點九六元）、「花青素葡萄籽三│
│    │百三十公克（包）」八千六百四十三包（單價十元）│
│    │、「健康益多油一公升」七十六瓶（單價一百七十一│
│    │元）、「健康益多油二點六公升」六十九瓶（單價二│
│    │百五十五點六五元）、「橄欖葡萄籽油二點六公升」│
│    │九十三瓶（單價二百三十八點九元）、「橄欖葡萄籽│
│    │油三公升」二百九十二瓶（單價二百五十三點五元）│
│    │、「葵花葡萄籽油三公升」三百九十七瓶（單價二百│
│    │五十一點四六元）、「黃金葡萄籽油二公升」一百三│
│    │十二瓶（單價一百六十九點二九元）、「黃金橄欖油│
│    │三公升」二百八十四瓶（單價二百五十一點四六元）│
│    │、「油切綠茶六百公克」二萬四千三百六十九罐（單│
│    │價二十四點二一元）、「油切普洱茶六百公克」一千│
│    │五百三十五罐（單價二十五元）、「番茄汁三百五十│
│    │公克」八百零五罐（單價十四點七二元）、「番茄汁│
│    │六百公克」三萬七千一百十二罐（單價二十四點三六│
│    │元）、「麥仔茶一千五百公克」三萬三千一百三十罐│
│    │（單價二十八點七元）、「威廉奶茶六百公克」一萬│
│    │三千三百十八罐（單價十八點五元）、「鳳梨番茄汁│
│    │六百」一千零六十八罐（單價二十一元）、「梅子番│
│    │茄汁六百公克二」九百五十六罐（單價二十點七五元│
│    │）、「寒天茶、無糖五百公克」二千一百七十六罐及│
│    │「寒天（綠茶）無糖五百公克」一千五百十二罐及「│
│    │寒天（綠茶）蜂蜜五百公克」三百六十二罐（單價均│
│    │十三點零九元）、「新蔬果汁六百公克」三千二百罐│
│    │（單價二十五點零五元）、「寒天流糖茶六百公克」│
│    │三十一罐（單價二十四點五四元）、「三葉銘茶靜岡│
│    │無糖六百公克」四十八罐（單價十九點五元）、「紅│
│    │金健康金庫番茄五百公克」二百八十八罐（單價二十│
│    │六點五元）、「金茶壺百草茶五百公克」九十六罐（│
│    │單價十八點五公克）、「寒天露（無糖）六百公克」│
│    │三百十五罐（單價二十點四五元）、「檸檬梅子綠茶│
│    │六百公克」二十四罐（單價十九點五元）、「油切分│
│    │解茶六百公克」二百四十罐（單價二十六元）、「紅│
│    │甘蔗蘆筍飲品三百四十公克」一萬二千六百九十三罐│
│    │（單價十點五元）等貨物，交付雙傑公司保管，被告│
│    │擔任雙傑公司法定代理人竟擅自處分上揭貨物。    │
│    │                                              │
│    │                                              │
├──┼───────────────────────┤
│ 二 │九十七年六月間，代愛之味公司向福利總處與全聯社│
│    │以外之其他通路收取該等通路給付之貨款計一百零八│
│    │萬六千三百五十元後，即變易持有為所有之意思，擅│
│    │自將上開業務上所收取之貨款予以挪用，而侵占入己│
│    │，未繳交愛之味公司。                          │
├──┼───────────────────────┤
│ 三 │於九十七年七月間，代愛之味公司向福利總處與全聯│
│    │社以外之其他通路收取該等通路給付之貨款計二百二│
│    │十一萬二千零三十二元及從自動販賣機收取營收貨款│
│    │計九十二萬一千八百八十六元後，即變易持有為所有│
│    │之意思，擅自將上開業務上所收取之貨款予以挪用，│
│    │而侵占入己，未繳交愛之味公司。                │
├──┼───────────────────────┤
│ 四 │於九十七年八月間，代愛之味公司從自動販賣機收取│
│    │營收貨款計一百四十七萬八千八百五十元後，即變易│
│    │持有為所有之意思，擅自將上開業務上所收取之貨款│
│    │予以挪用，而侵占入己，未繳交愛之味公司。      │
├──┼───────────────────────┤
│ 五 │於九十七年九月間，代愛之味公司從自動販賣機收取│
│    │營收貨款計一百十八萬七千二百二十四元後，即變易│
│    │持有為所有之意思，擅自將上開業務上所收取之貨款│
│    │予以挪用，而侵占入己，未繳交愛之味公司。      │
├──┼───────────────────────┤
│ 六 │於九十七年十月間，代愛之味公司從自動販賣機收取│
│    │營收貨款計七萬三千二百十元後，即變易持有為所有│
│    │之意思，擅自將上開業務上所收取之貨款予以挪用，│
│    │而侵占入己，未繳交愛之味公司。                │
└──┴───────────────────────┘